【裁判字號】    88,上訴,2378
【裁判日期】    890128
【裁判案由】    偽造文書
【裁判全文】
臺灣高等法院臺中分院刑事判決          民國八十八年度上訴字第二三七八號
    上  訴  人
    即  被  告  乙○○
    選任辯護人  陳明發
右上訴人因偽造文書案件，不服台灣台中地方法院中華民國八十八年九月二十二日第
一審判決（民國八十八年度訴字第一○三二號，起訴案號：台灣台中地方法院檢察署
民國八十七年度偵字第二二○六二號），提起上訴，本院判決如左：
    主      文
原判決撤銷。
乙○○行使偽造私文書，足以生損害於公眾及他人，累犯，處有期徒刑拾月。如附表
所示偽造之印文、印章均沒收。
    事      實
乙○○曾因麻醉藥品管理條例案件，經臺灣臺中地方法院判處有期徒刑三月，如易科
罰金以三百元折算一日，於民國（下同）八十四年十一月十四日准予易科罰金執行完
畢，緣有（○四）0000000號電話為許信雄申請，於八十五年五月十七日過戶
與乙○○，劉某欲將上開電話過戶更名為他人名義，明知未經黃梓峰（已於八十四年
六月九日因食物中毒死亡）之同意或授權，於不詳時地囑由不知情之人偽刻黃梓峰之
印章一顆，於八十六年六月十日持往辦理該電話號碼過戶與黃梓峰事宜，在中華電信
股份有限公司台灣中區電信分公司南台中營業處內蓋用該偽刻之印章，而偽造如附表
編號一所示印文一枚，偽造表明黃梓峰申請為該電話號碼新用戶之市內電話業務申請
書一份行使，足以生損害於中華電信股份有限公司關於電信之管理及黃梓峰，案由本
院檢察署檢察官於偵辦他案時查悉上情，發交臺灣臺中地方法院檢察署檢察官偵查起
訴。
    理      由
一、訊之上訴人即被告乙○○（以下簡稱為被告）坦承有申辦該電話號碼及辦理過戶
    與黃梓峰並在申請書上簽名及蓋上印章之事實不諱，但堅詞否認有偽刻印章、印
    文偽造文書之犯行，辯稱：是綽號「玉美」之女子用伊借名申辦該支電話，不知
    裝機何處作何使用，亦不知未經黃梓峰之同意，黃梓峰之印章為「玉美」其人蓋
    的云云。經查（○四）0000000號電話為案外人許信雄申請，於八十五年
    五月十七日過戶給被告，於八十六年六月十日過戶給黃梓峰，過戶申請人為乙○
    ○（即被告）目前無法連絡，（○四）0000000號目前為空號，有電信警
    察隊第二中隊八十八年一月十八日電警二刑八八字第○○○○六○號函附卷可稽
    （見八十七年偵字第二二○六二號卷第十五頁），復有客戶歷史資料子系統附屬
    查詢聯單資料影本五份、市內電話業務申請書影本一份在卷足資佐證（見同上卷
    第三十至三十五頁）嗣經清查（○四）0000000號及另三支共四支電話通
    聯顯示受話對象相同，皆為計程車司機，經電話訪談些司機表示是經人介紹載應
    召女至飯店賣淫，並不知道實際發話者為何人。（見同上表第十六頁）該黃梓峰
    早於八十四年六月九日因食物中毒死亡，有相驗屍體證明書影本一份在卷為證（
    見八十七年度偵他字第七十九號卷第四頁）顯見該電話過戶申請書應無經過黃梓
    峰之同意或授權。又市內電話業務申請書代理人係乙○○申辯過戶時，除提示身
    分證核對外，並於原申請書上親自簽名確認：「係用戶委託本人辦理無誤，本人
    願負法律責任。」此有中華電信股份有限公司臺灣中區電信分公司南台中營業處
    八十九年一月七日中信南服字第八九Ｃ二三○○○○三號函可憑（見本審卷第四
    十三頁），再者被告自承係因有一綽號「小吳」之不詳姓名年籍成年男子為另行
    租屋，為避免遭受家人查覺才借用伊名義辦理電話，則其與所稱之綽號「小吳」
    「玉美」之人彼此間應甚熟識，然其自偵查中迄本院審理中均無法供明該二人之
    真實姓名詳址以供查證，殊與常情有違，其又無法找到綽號「小吳」「玉美」之
    人，其之所為足以生損害於中華電信股份有限公司關於電信之管理及已故之黃梓
    峰所辯無非飾卸之詞，為無可採，本件事證已臻明確，應予依法論科。
二、核被告所為係犯刑法第二百十六條第二百十條之行使偽造私文書罪，其利用不知
    情之人偽刻黃梓峰之印章，此所涉同法第二百十七條第一項偽造印章之間接正犯
    ，並涉及同條項偽造如附表編號一所示印文於市內電話業務申請書行為，為偽造
    私文書之階段行為，又偽造私文書（申請書）之低度行為，應為高度之行使行為
    所吸收，均不另論罪，其曾因麻醉藥品管理條例案件經原審法院判處有期徒刑三
    月，於八十四年十一月十四日准予易科罰金有臺灣臺中地方法院檢察署刑案資料
    查註紀錄表可稽，五年內又犯本罪，為累犯依法加重其刑，公訴意旨雖未論及行
    使行為，但此與其餘部分屬實質上一罪，本院自得併予審理，原審判決予以論罪
    科刑，固非無見，上訴人上訴否認犯罪為無理由，惟被告所為並無綽號「小吳」
    「玉美」其人與之共同為之，祇其個人單獨所為，竟論以共同正犯，又其為累犯
，亦漏未論述並予加重其刑，原判決既有上述可議之處，應由本院將原判決撤銷
    ，爰審酌被告素行不良（有前科紀錄表可稽）犯後復堅不吐實、不知悔改及其犯
    罪動機目的等一切情狀量處有期徒刑拾月示懲，又所偽造如附表編號二所示印章
    一顆雖未扣案，但無證據證明業已滅失，與如附表編號一所示印文一枚均應依刑
    法第二百十九條之規定，併宣告沒收之。
三、據上論斷，應依刑事訴訟法第三百六十九條第一項前段、第三百六十四條、第二
    百九十九條第一項前段，刑法第二百十六條、第二百十條、第四十七條、第二百
    十九條，判決如主文。
本案經檢察官甲○○到庭執行職務。
中      華      民      國    八十九     年      一       月   二十八   日
                                  臺灣高等法院臺中分院刑事第一庭
                                        審判長法  官  陳  嘉  雄
                                              法  官  陳  登  源
                                              法  官  龔  永  昆
右正本證明與原本無異。
如不服本判決應於收受送達後十日內向本院提出上訴書狀，其未述上訴之理由者並
得於提起上訴後十日內向本院補提理由書（均須按他造當事人之人數附繕本）。
                                              書記官  魏  維  廷
中      華      民      國    八十九     年      一       月   三十一   日
┌──┬──────┬────────┐
│編號│  內    容  │    所在位置    │
├──┼──────┼────────┤
│一  │「黃梓峰」之│市內電話業務申請│
│    │印文一枚    │書新用戶簽章欄  │
├──┼──────┼────────┤
│二  │黃梓峰之印章│                │
│    │一顆        │                │
└──┴──────┴────────┘
                                                                        Ｆ


司法院資訊處製作；財團法人民間司法改革基金會備份。
